臺灣高等法院刑事判決
                                   108年度上易字第1454號
上  訴  人  臺灣士林地方檢察署檢察官
被      告  乙○○



上列上訴人因被告家暴傷害案件，不服臺灣士林地方法院108 年
度易字第146 號，中華民國108 年5 月31日第一審判決（起訴案
號：臺灣士林地方檢察署107 年度偵字第13868 號），提起上訴
，本院判決如下：
    主  文
上訴駁回。
    事實及理由
一、本案經本院審理結果，認第一審以被告乙○○（下稱被告）
    與告訴人甲○○（下稱告訴人）具家庭暴力防治法第3 條第
    2 款之家庭成員關係，係犯刑法第277 條第1 項之傷害罪，
    量處罰金新臺幣（下同）5,000 元，如易服勞役，以1,000
    元折算1 日，並就公訴意旨所認告訴人受有眼眶處疼痛、後
    枕部疼痛等傷害部分，予以不另為無罪之諭知。除原判決理
    由欄已就檢察官起訴書所指被告以拳頭朝告訴人臉部毆打一
    節，說明尚無從認定被告有此部分犯行（原判決第3 至7 頁
    ，理由貳、二、㈡部分），卻未就此部分說明應更正檢察官
    起訴書所載犯罪事實，雖稍有未妥，然尚不影響本案判決結
    論，自無予以撤銷改判之必要外，核其認事用法、量刑及不
    另為無罪之諭知均無不當，應予維持，並引用第一審判決書
    記載之事實、證據及理由（如附件）。
二、檢察官上訴意旨固以：刑法第277條第1項傷害罪已於108年5
    月29日修正公布，法定刑已修改為5 年以下有期徒刑，並非
    屬刑事訴訟法第376條第1款所定之罪，無同法第284條之1之
    適用，應依裁判時之法律行合議審判，原判決有法院組織不
    合法之違誤；又本案被告否認犯行，又未與告訴人達成和解
    ，犯後態度不佳，原審量刑顯有過輕云云。然按：
  ㈠刑事訴訟法第284 條之1 固規定，除簡式審判程序、簡易程
    序及第376 條第1 項第1 款、第2 款所列之罪之案件外，第
    一審應行合議審判。再最重本刑為3 年以下有期徒刑、拘役
    或專科罰金案件，依同法第376 條第1 項第1 款、第284 條
    之1 之規定，無須行合議審判。本案起訴繫屬原審法院時，
    刑法第277 條第1 項最重法定刑為3 年以下有期徒刑，依照
    前開說明，即屬獨任案件。縱修法後刑法第277 條第1 項之
    法定刑提高為最重本刑5 年以下有期徒刑，然依刑法第2 條
    規定比較新舊法結果，仍應適用修正前之行為時法，而屬最
    重本刑3 年以下有期徒刑之罪，自不因修法而影響該案繫屬
    實之法院組織（本院108 年第1 次庭長審判長聯席會議結論
    參照）。檢察官執此主張原判決有法院組織不合法之違誤，
    乃於法無據。
  ㈡次按刑之量定，為求個案裁判之妥當性，法律賦予法院裁量
    之權，量刑輕重，屬為裁判之法院得依職權自由裁量之事項
    ，苟其量刑已以行為人之責任為基礎，並斟酌刑法第57條各
    款所列情狀，在法定刑度內，酌量科刑，如無偏執一端，致
    明顯失出失入情形，即不得單就量刑部分遽指為不當或違法
    。原判決就被告之犯罪認定及科刑部分之量刑基礎，已具體
    說明衡酌被告逾越必要程度而防衛過當之犯罪動機、目的、
    手段，告訴人所受傷勢程度，與被告犯後曾表示賠償告訴人
    5,000 元，然未獲告訴人同意而未能達成和解之態度，與被
    告之素行、智識程度、家庭生活經濟狀況等，顯已斟酌刑法
    第57條各款事由而為刑之量定，並未逾越法定刑度，亦無濫
    用裁量權而有顯然失入或有失衡平之情事。至檢察官以被告
    犯後否認犯行，主張其犯後態度不佳，然被告於本院審理時
    已坦承犯行（本院卷第58頁），自無檢察官所指犯後態度不
    佳之情。檢察官上訴意旨執前詞指摘原判決量刑過輕，亦非
    有據。
  ㈢綜上，檢察官之上訴為無理由，應予駁回。
據上論斷，應依刑事訴訟法第368 條、第373條，判決如主文。
本案經檢察官鄭潔如提起公訴，檢察官郭騰月提起上訴，經檢察
官許祥珍到庭執行職務。
中　　華　　民　　國　 108　　年　　8 　　月　　28　　日
                  刑事第十五庭  審判長法　官  劉興浪
                                      法　官  陳信旗
                                      法　官  汪怡君
以上正本證明與原本無異。
不得上訴。
                                      書記官  賴怡孜
中　　華　　民　　國　 108　　年　　8 　　月　　28　　日
【附件】
臺灣士林地方法院刑事判決　　　　　　　108年度易字第146號
公　訴　人　臺灣士林地方檢察署檢察官
被　　　告　乙○○　
                    
                   
                    
上列被告因家庭暴力罪之傷害案件，經檢察官提起公訴（107 年
度偵字第13868 號），本院判決如下：
    主  文
乙○○犯傷害罪，處罰金新臺幣伍仟元，如易服勞役，以新臺幣
壹仟元折算壹日。
    事  實
一、乙○○與甲○○係同居之男女朋友，彼此間具有家庭暴力防治法
    第3 條第2 款所定之家庭成員關係，2 人於民國107 年2 月
    9 日共同參加乙○○任職公司之尾牙聚會，席間乙○○因發現甲
    ○○在包廂廁所內抽菸，因認甲○○未遵守不再抽菸之承諾，嗣
    於同日晚間11時許，乙○○在臺北市○○區○○○○地○街0 號出口
    附近，向甲○○表明欲與之分手，甲○○因而情緒不穩，多次以
    手及腳捶打、踹擊附近已結束營業商家之鐵捲門，又將商家
    擺放該處之多支紅龍柱推倒，乙○○見甲○○仍持續前述行為，
    且已造成他人物品損壞，而欲制止甲○○前開不法侵害他人財
    產權之行為，其本得以將甲○○拉離鐵捲門及紅龍柱之方式制
    止之，亦明知若將甲○○直接拉扯在地，甲○○將因而受傷，竟
    逾越當時必要程度而防衛過當，基於傷害他人身體之犯意，
    大力拉扯甲○○手部，致甲○○跌倒在地，甲○○右手與地面摩擦
    因而受有右手擦挫傷之傷害。
二、案經甲○○訴由臺北市政府警察局大同分局報告臺灣士林地方
    檢察署檢察官偵查起訴。
    理  由
壹、證據能力部分：本案據以認定被告乙○○犯罪之供述證據，有
    關被告以外之人於審判外之陳述部分，被告於本院準備程序
    時表示同意作為證據（見本院108 年度易字第146 號卷【下
    稱本院卷】第33頁），復經本院審酌認該等證據之作成無違
    法、不當或顯不可信之情況，而非供述證據亦非公務員違背
    法定程序所取得，依刑事訴訟法第159 條之5 、第158 條之
    4 反面解釋，均有證據能力，合先敘明。
貳、實體部分：
一、訊據被告固坦承於上開時間、地點，將告訴人甲○○拉倒在地
    之事實，惟矢口否認有何傷害之犯行，辯稱：因為甲○○曾答
    應我不再抽煙，但當天甲○○在包廂廁所內當著我的面抽煙，
    所以之後到臺北轉運站附近時，我跟甲○○說我們回臺中後徹
    底分手，甲○○當天很醉，情緒開始非常激動，用腳踹、拳頭
    打附近店家的紅龍柱、鐵捲門，當時同行還有我同事尤○○及
    「○○」，「○○」有去拉甲○○的手，但甲○○持續要去破壞周遭
    東西，警衛看到監視器後，跑來大聲跟我說為什麼只讓1 個
    女生拉住甲○○，叫我趕快制止甲○○，否則要對我們提告，我
    看情況越來越不對，「○○」已經用2 隻手拉住甲○○右手，但
    甲○○的腳仍一直要去踹紅龍柱，身體已經有點斜度，但是還
    沒倒地，我不太確定我是直接拉甲○○的手，還是拉「○○」的
    手，我出力往後拉，甲○○就仰躺倒地，我並趁勢坐在甲○○腹
    部上，因為甲○○的手在亂揮，我才用我的2 隻手抓住甲○○的
    2 隻手並壓住，我只是想讓甲○○不要這麼激動，且「○○」已
    經嘗試去拉甲○○，但沒有用，我很難用單純抓的方式制止甲
    ○○的行為，才想把甲○○拉在地上限制她的行動，甲○○情緒穩
    定後我才起身放開甲○○，但甲○○又開始情緒不穩，警衛就說
    他受不了要報警，並叫我們男生先離開，所以我跟尤○○就先
    離開，「○○」則留下來陪甲○○云云。
二、經查：
  ㈠被告與告訴人係同居之男女朋友，彼此間具有家庭暴力防治
    法第3 條第2 款所定之家庭成員關係，2 人於107 年2 月9
    日共同參加被告任職公司之尾牙聚會，席間被告發現告訴人
    在包廂廁所內抽菸，因認告訴人未遵守不再抽菸之承諾，嗣
    同日晚間11時許，被告在臺北市○○區○○○○地○街0 號出口附
    近，向告訴人表明欲與之分手，告訴人於該處曾推、打附近
    已結束營業商家之鐵捲門及紅龍柱，復曾摔倒在地等情，此
    為被告所不爭執（見本院卷第31-32 、86-89 頁），核與證
    人即告訴人甲○○、證人即被告同事王○○之證述相符（見臺灣
    士林地方檢察署107 年度偵字第13868 號卷【下稱偵卷】第
    12、36-37 、48-49 頁、本院卷第63-83 頁），又證人甲○○
    於翌（10）日凌晨0 時33分許至臺北市立聯合醫院中興院區
    （下稱聯合醫院）就診，經診斷受有右手擦挫傷之傷害，亦
    有聯合醫院107 年6 月28日受理家庭暴力事件驗傷診斷書在
    卷可查（見偵卷第20-21 頁），前開事實，首堪認定。公訴
    意旨雖認被告與證人甲○○係「曾」同居之男女朋友，然被告
    及證人甲○○係案發後始不再同居乙節，業據被告供述及證人
    甲○○證述在卷（見偵卷第6 頁、本院卷第66頁），是公訴意
    旨認被告與證人甲○○案發前曾有同居關係云云，顯與事實不
    符，應予更正。
  ㈡公訴意旨固指被告當時以拳頭朝證人甲○○臉部毆打，並致證
    人甲○○跌倒在地，再持續以拳頭朝證人甲○○臉部毆打2 次云
    云，而證人甲○○則於本院證稱：我曾答應被告要戒菸，當天
    我去被告他們公司尾牙時，在廁所偷抽菸，遭被告發現，被
    告一進包廂就推我，我跟被告道歉，但被告一直辱罵我，之
    後沒多久結束，大家就解散，我跟被告以及被告的同事王○○
    、尤○○要一起回臺中，一路上我跟被告道歉，但被告不能諒
    解，一直用手推我，我覺得是在挑釁，後來我就忍不住推倒
    旁邊的紅龍柱1 根，以及以拳頭打鐵捲門1 下，用以發洩情
    緒，當時並沒有保全來制止我，我被打之前，我也沒有大聲
    嘶吼、歇斯底里或情緒崩潰，當時我有喝酒但沒有醉，後來
    被告突然從後面拉我的背包，我整個人往後倒後腦著地，我
    還在地上正要起來時，被告還用正拳打我1 拳，所以才會造
    成我的眼窩受傷，我又再倒下，後腦又撞到地板1 次，之後
    被告跨坐在我腹部上，我的情緒就更不穩，我要反抗，被告
    就把我壓在地上打，被告一直把我壓下去，我一直無法站起
    來，他坐在我身上，徒手握拳毆打我的臉部及頭部打了至少
    10幾下，我記得我遭被告弄倒過3 次，但我已經忘記前後順
    序，過程中被告一直不停手，之後王○○過來拉住被告，叫被
    告不要再打了，並說「不要再打了，她是女生，你不能這樣
    打她，而且她眼睛好像流血了」，之後有1個保全過來，跟
    我說如果我要告被告，可以提供監視器錄影給我，後來不知
    道是路人還是保全或警衛報警，我、被告、王○○及尤○○就被
    警察請到地下街樓上的1 樓出入口，警察讓被告跟尤○○先走
    ，並帶我去驗傷，王○○有陪我去醫院驗傷等語（見本院卷第
    63-71 頁），然本院基於以下理由認證人甲○○所證遭被告握
    拳朝頭、臉部毆打10幾下等節，或有刻意誇大或渲染之可能
    ：
  1.證人王○○於偵查及本院均證稱：我是被告的同事，但我跟被
    告及甲○○均不熟識，案發當天晚上我們公司尾牙，來臺北唱
    KTV ，案發當時我們已經唱完要回去了，我跟尤○○走得比較
    快在前面，被告及甲○○走在後面，我感覺他們在後面有一段
    距離沒有跟上，我回頭看，就看到甲○○先推被告，我感覺他
    們快吵起來了，我跟尤○○就上前關心，甲○○當時已經喝醉了
    ，之後甲○○就開始推旁邊的紅龍柱、並敲旁邊商家的鐵捲門
    ，沿路敲、推了很多次，大概推倒3 、4根紅龍柱，敲了2 
    、3 間店家的鐵捲門，因為甲○○在摔東西，且有想要打被告
    的感覺，我不想他們打起來，所以我把他們隔開，並扶住甲
    ○○，在被告拉倒甲○○前，甲○○已歇斯底里、情緒激動並大吼
    大叫，此時有1 個保全因為看螢幕，發現甲○○有推倒紅龍柱
    、敲打鐵捲門的動作，所以過來瞭解情況，並要被告趕快制
    止甲○○，否則要報警，被告聽到後，就上前拉甲○○的雙手，
    一拉甲○○就往後摔倒，印象中甲○○只有摔倒這1 次，我沒看
    到甲○○頭部有沒有撞到地板，因為被告希望甲○○不要再起來
    動旁邊的東西，所以坐在甲○○的身上，此外因為甲○○的手亂
    揮，所以被告以手抓住甲○○雙手，後來我把甲○○扶起來，不
    讓他們靠近，上開過程中我都在場，但我並沒有看到被告握
    拳打甲○○，後來甲○○起身，但還是一直在摔、敲旁邊的東西
    ，保全就說有事到1 樓談，上了1 樓後甲○○還是大聲嘶吼，
    保全問要不要叫警察，我說那就叫警察、我也沒辦法，此時
    尤○○跟被告就先坐車離開，我則陪著甲○○，警察來之後，甲
    ○○說堅持提告，之後我跟警察就陪甲○○去醫院驗傷等語（見
    偵卷第48-49 頁、本院卷第74-83 頁），證人尤○○則於警詢
    時證稱：當天我本來是跟其他同事走在被告和甲○○前面，突
    然聽到後方鐵捲門被大力敲擊的聲音，然後我轉頭看到被告
    跟甲○○說不要這樣做，甲○○不理會繼續大力敲擊，好像發酒
    瘋的樣子，被告就上前去阻止甲○○，之後甲○○用腳踢旁邊店
    家的紅龍柱，我就在後面一直把紅龍柱扶起來，之後店家就
    來制止了，甲○○就一直持續發酒瘋，被告所為只是為了阻止
    甲○○鬧事等語（見偵卷第9 頁），證人王○○及尤○○所述證人
    甲○○先有歇斯底里、大吼大叫、敲及踹附近商家物品，被告
    進而為制止證人甲○○之行為等節，互核一致，且與被告所辯
    相符，雖其等均係被告之同事，然參以被告於本院準備程序
    時，尚不知證人王○○之全名（見本院卷第31頁），足認證人
    王○○所述其與被告並不熟識等語，顯有憑據，證人王○○衡無
    對不熟識之被告，甘冒偽證風險而為迴護被告說詞之理，是
    證人王○○所證被告並未以拳頭毆打證人甲○○等節，應可採信
    。
  2.依證人甲○○所述情節，被告係握拳朝其頭部、臉部毆打多達
    10幾次，倘其言屬實，則證人甲○○之臉、頭部衡無未見任何
    瘀青、紅腫之理，然證人甲○○於案發翌（10）日0 時33分許
    至聯合醫院就診，經診斷其頭面部，僅有眼眶疼痛、後枕部
    疼痛（此部分亦難認構成傷害之結果，詳後述），有聯合醫
    院107 年6 月28日受理家庭暴力事件驗傷診斷書在卷可查（
    見偵卷第20-21 頁），是證人甲○○當日驗傷之結果，顯與其
    所證情節不符，雖證人甲○○證稱：我被打傷後，我沒有照鏡
    子看自己的傷勢，但我感覺當天驗傷是隨便驗的，醫生幫我
    驗傷很草率云云（見本院卷第68、70頁），然證人王○○亦證
    稱：我陪甲○○去醫院驗傷，我看到甲○○的1 隻眼睛眼白發紅
    ，2 眼不一樣（此部分亦詳後述），除此之外，甲○○的臉部
    ，包含眼眶、臉部、額頭、口、鼻等處，我都沒看到傷勢等
    語（見本院卷第75、82頁），而與前揭驗傷結果相符，則證
    人甲○○所稱驗傷隨便等節，實屬無據，更徵證人甲○○所證其
    遭被告握拳朝臉、頭部毆打10幾次等節，難以採信。
  3.又證人甲○○於警詢、偵查時，原係證稱其係遭被告以拳頭毆
    打臉部致倒地云云（見偵卷第12、36頁），於本院卻改稱係
    遭被告自後方拉扯背包致倒地，前後證述不一，更難認其所
    證可信。
  4.再本案案發時間為107 年2 月9 日，而證人甲○○卻於107年8
     月4 日始至臺中市政府警察局第一分局繼中派出所提出告
    訴，有107 年8 月4 日調查筆錄在卷可查（見偵卷第11-13 
    頁），是自案發至證人甲○○提告，相隔已近6 月，再佐以被
    告曾於107 年3 月25日，以其於107 年3 月24日凌晨1時20
    分許，遭證人甲○○教唆友人黃○○及其餘6 、7 名真實姓名年
    籍不詳之男子毆打，致身體多處受傷為由，至臺中市政府警
    察局第一分局繼中派出所，對證人甲○○及黃○○提出告訴，嗣
    經檢察官偵查後，認黃○○涉犯傷害罪嫌而於108 年3 月3 日
    提起公訴，證人甲○○涉嫌教唆傷害部分則認難以證明，而於
    同日為不起訴處分，有臺中市政府警察局第一分局繼中派出
    所受理刑事案件報案三聯單、澄清綜合醫院107 年3 月24日
    受理家庭暴力事件驗傷診斷書、臺灣臺中地方檢察署107 年
    度偵字第24920 號檢察官起訴及不起訴處分書在卷可考（見
    偵卷第22-24 頁、本院卷第47-52 頁），雖就證人甲○○涉嫌
    教唆傷害被告部分，業經檢察官為不起訴處分，然證人甲○○
    於本院證稱：107 年3 月24日我也在場，被告確實有遭黃○○
    及6 、7 名男子毆打，當時是1 名男子問我「誰毆打妳」，
    我指向被告，被告就被打了，我不認識該男子，也不知道該
    男子是誰叫過來的，後來被告有對我提出教唆傷害告訴，至
    於我提告107 年2 月9 日這次，是我家人叫我提告的，我提
    告之前，我已經知道被告有對我提告教唆傷害，是因為被告
    對我提告，我才對被告提出告訴等語（見本院卷第71-72 頁
    ），依證人甲○○所述，其確係因遭被告提告教唆傷害後，始
    提出本案告訴，實無法排除證人甲○○係為迫使被告於另案與
    之和解或撤回告訴，而刻意誇大或渲染其係遭被告以拳頭朝
    臉、頭部毆打10幾次之可能，是證人甲○○此部分所述情節，
    自非可採。
  ㈢雖證人甲○○所為證述有前揭誇大或渲染之疑慮，然被告所為
    仍構成傷害罪，理由如下：
  1.被告於本院自承：我不太確定我是直接拉甲○○的手，還是拉
    「○○」的手，我出力往後拉，甲○○就仰躺倒地等語（見本院
    卷第87頁），證人王○○於本院證稱：被告拉甲○○的雙手，被
    告一拉，甲○○就往後摔倒等語（見本院卷第77頁），證人甲
    ○○則於本院證稱：被告突然從後面拉我的背包，我整個人往
    後倒，後腦著地等語（見本院卷第67頁），雖被告、證人甲
    ○○及王○○就被告拉倒證人甲○○之方式，究竟係拉證人甲○○抑
    或王○○、拉住證人甲○○背包抑或手部等節，被告所述及證人
    甲○○、王○○所證均有不同，惟就被告確有使證人甲○○以仰躺
    方式倒地等節，並無二致，參以被告無法確定其所拉之人究
    竟係何人，而證人甲○○於偵查及本院分別有「以拳頭毆打其
    臉部致倒地」及「自後方拉其背包致倒地」等前後供述不一
    之情，業如前述，然證人王○○始終在場見聞，且與被告及證
    人甲○○均非熟識，本院認斟酌上揭各情，證人王○○所證應較
    為可採，是被告應係確有拉扯證人甲○○之手部，致證人甲○○
    倒地等節，應可認定。
  2.被告復於本院自承：因為「○○」已經嘗試去拉甲○○，但沒有
    用，我認為我很難用單純抓住的方式，制止甲○○行為，所以
    我才想把甲○○拉在地板上，限制甲○○行動等語（見本院卷第
    88-89 頁），是被告當時已有將證人甲○○拉倒在地之意，佐
    以證人甲○○身高為170 公分、體重為55公斤等節，亦據證人
    甲○○證述在卷（見本院卷第67頁），是證人甲○○並非身材矮
    小之人，被告欲將證人甲○○拉倒在地，理應施以較大力量始
    可達成，而一般遭他人摔倒在地，因身體直接撞擊或摩擦地
    面，將可能受有傷害，被告係成年人，對此當無不知之理，
    卻仍拉扯證人甲○○手部並施以足以使證人甲○○倒地之力量，
    實難認無傷害之犯意。
  3.又證人甲○○於偵查中證稱：我右手擦挫傷之傷勢，是我倒在
    地上和地面摩擦造成的等語（見偵卷第37頁），證人王○○則
    於本院證稱：甲○○倒地後說她頭痛，我就問甲○○有沒有其他
    地方受傷，甲○○就說她手流血，我在現場看甲○○的手，確實
    有流血等語（見本院卷第80頁），可徵證人甲○○前開所證，
    尚非無據，應認該傷勢係被告之傷害行為所致，且此傷害結
    果尚未逾越被告主觀上得預見之範圍，被告所為核與刑法第
    277 條第1 項傷害罪之構成要件相符，實堪認定。
  ㈣本案被告所為屬防衛過當之行為：
  1.按刑法上之防衛行為，祇以基於排除現在不法之侵害為已足
    ，防衛過當，指防衛行為超越必要之程度而言，防衛行為是
    否超越必要之程度，須就實施之情節而為判斷，即應就不法
    侵害者之攻擊方法與其緩急情勢，由客觀上審察防衛權利者
    之反擊行為，是否出於必要以定之，有最高法院63年台上字
    第2104號判例意旨可資參照。
  2.本案係證人甲○○先行歇斯底里、情緒激動並大吼大叫，多次
    以手及腳捶打、踹擊附近已結束營業商家之鐵捲門，又將商
    家擺放該處之多支紅龍柱推倒，該處保全人員因而出面要求
    被告制止證人甲○○行為，被告始將證人甲○○拉倒等節，業據
    證人王○○證述如前，且與被告所辯相符，而證人甲○○前開所
    為，已有造成他人所有鐵捲門、紅龍柱毀損之情，而屬對他
    人財產權不法侵害之行為，且其行為仍在持續進行中，被告
    既經保全人員要求，而出面制止證人甲○○，主觀上顯有防衛
    他人財產權之意，始將證人甲○○拉倒之舉，以制止證人甲○○
    前開現在不法侵害之行為。
  3.然被告係成年男子，且身高為177 公分、體重為59公斤等節
    ，業經被告自承無訛（見本院卷第88頁），則其相對於證人
    甲○○，顯具有性別及體型上之優勢，本得以將證人甲○○拉離
    鐵捲門及紅龍柱之方式，阻止證人甲○○為不法侵害他人財產
    權行為，然被告被告卻逕行將證人甲○○拉倒在地，就此部分
    其手段已逾越當時必要之程度，而有防衛過當之情事，應屬
    無誤。
  ㈤公訴意旨另認證人甲○○因被告行為，並而受有眼眶處疼痛、
    後枕部疼痛之傷害云云，證人甲○○亦稱其當時受有後枕部腫
    起之傷害云云，惟：
  1.按證人之陳述屬於轉述其聽聞自被害人所述其被害經過者，
    因屬於與被害人之陳述具同一性之累積證據，尚不具補強證
    據之適格，最高法院107 年度台上字第2554號判決意旨同此
    見解。又按所謂「疼痛」，係因神經傳導致人體感到不適，
    其本身並非刑法傷害罪所稱之傷害結果，仍應探究引發該等
    疼痛感之傷害為何，實不得逕以「疼痛」作為傷害之結果，
    且病患感到疼痛，或係病患將其感受告知醫師，或係醫師以
    醫療器材或其他科學方法（如已觀察到病患冒出冷汗、身體
    因疼痛引發不自主抽動等）加以判別，若為前者，則醫師將
    病患所述感受疼痛等節記入病歷或診斷證明書中，僅係單純
    將病患所述轉載，核屬累積證據而不具補強證據之適格。本
    案證人甲○○於107 年2 月10日0 時33分許至聯合醫院就診，
    經診斷受有眼眶處疼痛、後枕部疼痛等傷害，固有聯合醫院
    107 年6 月28日受理家庭暴力事件驗傷診斷書在卷可查（見
    偵卷第20-21 頁），惟證人甲○○於本院證稱：我後枕部疼痛
    ，是因為倒地往後以仰躺方式撞到地面造成，但醫師只有問
    我會不會痛，並沒有檢查我的頭部有無受傷，致於眼眶處疼
    痛部分，醫師就是看一下，就問我眼睛痛嗎，我說痛、看東
    西模糊，醫師就說可能是剛被打所以這樣，並寫眼部疼痛等
    語（見本院卷第70頁），依證人甲○○所證，可知前述眼眶處
    疼痛、後枕部疼痛，醫師僅係聽聞證人甲○○所述，而將之轉
    載於診斷證明書上，並未以醫療器材或其他科學方法加以判
    別，應認此部分屬累積證據，而不得作為本案之補強證據。
  3.證人甲○○復證稱：當時我後枕部有腫起來云云（見本院卷第
    70頁），然證人王○○於本院證稱：驗傷時我有看到甲○○的後
    腦，但我沒有看到紅腫或傷勢等語（見本院卷第81-82 頁）
    ，而與證人甲○○所述不符，且此傷勢亦未見前該診斷證明書
    有何記載，顯係證人甲○○之單一指訴，而欠缺補強證據佐證
    。
  4.是前揭診斷證明書所載眼眶處疼痛、後枕部疼痛除難以作為
    係被告傷害行為所致之結果外，且與證人甲○○所稱後枕部腫
    起等節，均為證人甲○○之單一指訴，欠缺補強證據佐證，自
    難以此為不利被告之認定。
  ㈥證人王○○雖於本院證稱：我陪甲○○去醫院驗傷，我看到甲○○
    的1 隻眼睛眼白發紅，2 眼不一樣等語（見本院卷第75頁）
    ，然依照證人王○○所證，其始終在場，卻僅見①被告拉扯手
    部致證人甲○○摔倒在地、②跨坐於證人甲○○腹部、③壓住證人
    甲○○雙手，並未見被告有揮拳毆打證人甲○○之舉，業如前述
    ，則前述眼白發紅之情形，是否係被告之行為所致，非無疑
    問，參以罹患結膜炎、揉眼、隱形眼鏡過度使用或哭泣，均
    有造成眼白泛紅之可能，則前述眼白發紅，尚難逕行推論係
    被告行為所致，而難為不利被告之認定。
  ㈦被告雖辯稱其只是想讓證人甲○○不要這麼激動，且「○○」已
    經嘗試去拉甲○○，但沒有用，其很難用單純抓的方式制止證
    人甲○○的行為云云，然被告所為顯有傷害之犯意，業如前述
    ，且證人王○○於本院證稱：在被告拉倒甲○○前，我沒有試著
    阻止甲○○，只有扶住甲○○等語（見本院卷第77頁），顯與被
    告所辯不符，是被告之防衛行為確已逾越必要之程度，其上
    開辯解，實非可採。
  ㈧綜上所述，被告所為傷害犯行事證明確，其上開所辯要屬事
    後卸責之詞，難以採信，本案自應依法論科。
三、論罪科刑：
  ㈠按行為後法律有變更者，適用行為時之法律。但行為後之法
    律有利於行為人者，適用最有利於行為人之法律，刑法第2
    條第1 項定有明文。查被告為前揭傷害犯行後，刑法第277
    條第1 項業經修正，並經總統於108 年5 月29日以華總一義
    字第10800053441 號令公布，於同年月31日生效，修正前刑
    法第277 條第1 項規定：「傷害人之身體或健康者，處三年
    以下有期徒刑、拘役或一千元以下罰金」，修正後則規定：
    「傷害人之身體或健康者，處五年以下有期徒刑、拘役或五
    十萬元以下罰金」，經比較修正前後之規定，修正前刑法第
    277 條第1 項之法定本刑原為「三年以下有期徒刑、拘役或
    一千元以下罰金」，修正後則規定「五年以下有期徒刑、拘
    役或五十萬元以下罰金」，涉及科刑規範變更，自有新舊法
    比較之必要，是比較修正前、後法結果，以修正前刑法第27
    7 條第1 項之規定較有利於被告，依刑法第2 條第1 項前段
    之規定，就本案自應適用修正前刑法第277 條第1 項之規定
    ，合先敘明。
  ㈡按家庭暴力者，謂家庭成員間實施身體或精神上不法侵害之
    行為；家庭暴力罪係指家庭成員間故意實施家庭暴力行為而
    成立其他法律所規定之犯罪，家庭暴力防治法第2 條第1 項
    及第2 項分別定有明文。查被告與證人甲○○於案發時為同居
    之男女朋友，為家庭暴力防治法第3 條第2 款所定之家庭成
    員，是核被告所為，係犯修正前刑法第277 條第1 項之傷害
    罪，被告上開犯行雖同時亦屬家庭暴力防治法第2 條第2項
    之家庭暴力罪，惟本條項之罪並無罰則規定，因此應依刑法
    傷害罪論處。被告係對證人甲○○所為現在不法之侵害，出於
    防衛他人權益，所作出之防衛行為，然已逾越當時必要之程
    度而防衛過當，爰依刑法第23條但書之規定減輕其刑。爰審
    酌證人甲○○因被告要求分手，而情緒不穩多次捶打、踹擊鐵
    捲門及推倒多支紅龍柱，被告雖為制止證人甲○○行為，然採
    取之手段逾越必要程度等節，並考量證人甲○○之傷勢程度，
    及被告犯後矢口否認犯行，於本院表示願賠償證人甲○○新臺
    幣（下同）5,000 元，然未獲證人甲○○同意致未能達成和解
    之犯罪後態度，並參酌被告並無因犯罪經法院判處罪刑之前
    案紀錄，有臺灣高等法院被告前案紀錄表在卷可查（見本院
    卷第57頁），素行尚可，兼衡被告於本院自陳學歷為高職畢
    業之智識程度、未婚、無子女、現獨自居住、並擔任工程師
    、月收入新臺幣3 萬元（見本院卷第90頁）之生活狀況等一
    切情狀，量處如主文所示之刑，並諭知易服勞役之折算標準
    。
四、公訴意旨認證人甲○○因被告所為，另受有眼眶處疼痛、後枕
    部疼痛等傷害，就此部分被告亦涉犯修正前刑法第277 條第
    1 項傷害罪嫌云云，惟上開傷勢尚難認構成傷害之結果，業
    如前述，然公訴意旨認此部分與前開經認定有罪之部分間有
    接續犯之實質上一罪關係，爰不另為無罪之諭知，附此敘明
    。
據上論斷，應依刑事訴訟法第299 條第1 項前段，刑法第2 條第
1 項前段、（修正前）刑法第277 條第1 項、第23條但書、第42
條第3 項，刑法施行法第1 條之1 第1 項、第2 項前段，判決如
主文。
本案經檢察官鄭潔如提起公訴，檢察官郭騰月到庭執行職務。
中　　華　　民　　國　 108 　 年　　5 　　月　　31　　日
                  刑事第八庭法  官  陳紹瑜
以上正本證明與原本無異。
如不服本判決應於收受送達後10日內向本院提出上訴書狀，並應
敘述具體理由。其未敘述上訴理由者，應於上訴期間屆滿後20日
內向本院補提理由書( 均須按他造當事人之人數附繕本) 「切勿
逕送上級法院」。
                            書記官  洪儀珊
中　　華　　民　　國　 108　　年　　5 　　月　　31　　日
附錄本案論罪科刑法條：
修正前刑法第277條第1項
傷害人之身體或健康者，處三年以下有期徒刑、拘役或一千元以
下罰金。